【裁判字號】    87,自,228
【裁判日期】    890523
【裁判案由】    背信等
【裁判全文】
臺灣士林地方法院刑事判決                          八十七年度自字第二二八號
    自  訴  人  乙○○
    擔當訴訟人  臺灣士林地方法院檢察署檢察官
    被      告  甲○○
右列被告因背信等案件，經自訴人提起自訴，本院判決如左：
    主  文
甲○○無罪。
    理  由
一、自訴意旨如附件自訴狀所載。
二、按犯罪事實應依證據認定之，無證據不得推定其犯罪事實。又不能證明被告犯罪
    者，應諭知無罪之判決，刑事訴訟法第一百五十四條、第三百零一條第一項分別
    定有明文。又事實之認定，應憑證據，如未能發現相當證據，或證據不足以證明
    ，自不能以推測或擬制之方法，為裁判基礎；且被告否認犯罪事實所持之辯解，
    縱屬不能成立，仍非有積極證據足以證明其犯罪行為，不能遽為有罪之認定，最
    高法院分別著有四十年臺上字第八六號判例、三十年度上字第一八三一號判例可
    資參照。另按刑法第三百四十二條第一項所規定背信罪之構成要件，係為他人處
    理事務，意圖為自己或第三人不法之利益，或損害本人之利益，而為違背其任務
    之行為，致生損害於本人之財產或其他利益者，故須以為他人處理事務為前提，
    所謂為他人云者，係指受他人委任，而為其處理事務而言。該罪主體限於為他人
    處理事務之人，如為自己之工作行為，無論圖利之情形是否正當，原與該條犯罪
    之要件不符，最高法院分別著有四十九年度台上字第一五三○號、二十九年度上
    字第六七四號判例意旨可資依循。
三、訊據被告甲○○坦承持自訴人乙○○及碧笙有限公司（下簡稱碧笙公司）印章，
    向華南商業銀行石牌分行領取碧笙公司第000000000號帳戶空白支票五
    十張，惟否認有何背信或盜用印章犯行，辯稱：乙○○印章係其夫涂榮宗所交予
    ，要伊前往領取支票，伊事先不知自訴人與涂榮宗間如何授權使用印章，且乙○
    ○並未按約定支付購入碧笙公司股權之對價，伊認為還可以使用碧笙公司支票等
    語。經查：
（一）本件自訴人乙○○固主張自八十七年五月一日起即變更登記改由其擔任碧笙公
      司負責人，並更換公司在華南商業銀行石牌分行支票帳戶之負責人印鑑為「乙
      ○○」，因涂榮宗（已發布通緝中）要求變換銀行支票帳戶印鑑，伊才將個人
      印章交予，詎事後發現被告擅自違背授權，擅自盜用其印章領取碧笙公司支票
      使用，並提出經濟部公司執照、台北市政府營利事業登記證及華南商業銀行支
      票存款帳戶領用支票使用狀況查詢單為證，惟被告甲○○供陳持以向華南商業
      銀行石牌分行領取支票之「乙○○」印章係涂榮宗所交予，即自訴人亦供明印
      章係交予涂榮宗本人，當時被告甲○○並未在場，亦不知伊授權涂榮宗使用印
      章之範圍（見本院八十九年五月九日訊問筆錄），則受自訴人交付印章委託辦
      理事務者應為涂榮宗，被告涂淑敏僅係受涂榮宗指示前往領取支票，並非為自
      訴人處理事務，自難認有何受委任處理事務而違背任務損害自訴人權利可言。
（二）被告甲○○供承確於八十七年七月八日前往華南商業銀行石牌分行領取碧笙公
      司支票五十張，核與該分行函覆本院所附領取紀錄所載當日領用票號0000
      000至0000000號支票五十張及蓋用之「乙○○」印文相符，自訴人
      雖指陳被告使用其印章已逾原授權範圍，惟被告甲○○已供係依涂榮宗指示前
      往領用支票，且如前所述，被告甲○○自始不知自訴人交付印章之目的及授權
      範圍，則其信任其夫涂榮宗指示前往領用支票，已難認有何盜用印章之犯意，
      且自訴人供承向涂榮宗夫婦購入碧笙公司股權，尚未付清價金，被告因而認為
      雖已辦妥變更登記手續，但自訴人未付清全部款項前，碧笙公司尚為其所有，
      仍有權使用公司支票，則其領取公司支票使用，同難認有何盜用印章之不法認
      識。自訴人雖另指稱事後曾向被告甲○○要求拿回印章未獲同意，惟雙方已供
      明係因被告甲○○要求自訴人簽收，因自訴人不同意致未交還印章，可見被告
      並非蓄意扣留印章，尚難據此認定被告自知悉印章授權範圍。
（三）綜上所述，被告甲○○並受自訴人委任處理事務，而係依其夫涂榮宗指示領取
      支票，自無背信可言，且其自始不知印章授權範圍，難認有盜用印章情事，此
      外，復查無其他積極證據足以證明被告甲○○有背信或盜用印章犯行，既不能
      證明被告犯罪，自應為被告甲○○無罪之諭知。
四、自訴人乙○○於本院審理時，經合法傳喚，無正當理由不到庭，爰請檢察官擔當
    訴訟，併此敘明。
五、被告涂榮宗部分俟緝獲後另行審結。
據上論斷，應依刑事訴訟法第三百四十三條、第三百零一條第一項，判決如主文。
本案經檢察官黃惠玲到庭執行職務。
中      華      民      國      八十九      年      五    月    廿三    日
                                臺灣士林地方法院刑事第一庭
        法  官  詹  朝  傑
右正本證明與原本無異。
如不服本判決，應於判決送達後十日內，向本院提出上訴狀。
                                    書記官  趙  信  義
中      華      民      國      八十九      年      五    月    廿三    日


司法院資訊處製作；財團法人民間司法改革基金會備份。
